【裁判字號】    92,訴,1397
【裁判日期】    920630
【裁判案由】    清償借款
【裁判全文】
臺灣臺中地方法院民事判決  九十二年度訴字第一三九七號
    原      告  台灣中小企業銀行股份有限公司
    法定代理人  甲○○
    訴訟代理人  乙○○
    被      告  劉憲章律師（即先基企業有限公司破產管理人）
右當事人間請求清償借款事件，本院判決如左：
    主      文
原告之訴及假執行之聲請均駁回。
訴訟費用由原告負擔。
    事      實
甲、原告方面：
  一、聲明：被告應連帶給付原告新台幣（下同）七十四萬四千九百七十元，及如附
      表所示之利息、違約金；並願供擔保請准宣告假執行。
  二、陳述：破產人先基企業有限公司（下稱先基公司）分別於民國九十一年九月十
      日及同年十二月九日邀同共同被告湯永戌、丁○○○及丙○○（伊等三人已於
      九十二年六月十日與原告成立訴訟上和解）為連帶保證人，與原告簽訂週轉金
      貸款契約及國內信用狀融資契約，並於九十一年九月十日陸續向原告借用週轉
      金合計新台幣（下同）一百十四萬元，應按月付息，到期清償；其後於同年十
      二月九日又向原告借款辦理開發國內即期不可撤銷信用狀融資共六百萬元，約
      定到期清償。惟破產人先基公司竟自九十二年一月十日起即未依約繳款，依約
      已喪失期限利益，全部債務視為到期，尚欠本金合計七十四萬四千九百七十元
      及如附表所示之利息、違約金，迭經催討，均不置理，爰依消費借貸法律關係
      ，請求被告給付如聲明所示之金額。
  三、證據：提出週轉金貸款契約、國內信用狀融資契約、借據、開發國內即期不可
      撤銷信用狀申請書及匯票付款申請書各一份為證。
乙、被告方面：
  一、聲明：如主文第一項所示，如受不利判決，願供擔保請准免為假執行。
  二、陳述：破產人先基公司承認確實有本件借款債務，但因先基公司現已經鈞院裁
      定准予宣告破產，故請鈞院依法判決。
    理      由
一、本件原告主張破產人先基公司先後於九十一年九月十日及同年十二月九日與其簽
    訂週轉金貸款契約及國內信用狀融資契約，並分別向其借用週轉金合計一百十四
    萬元及辦理開發國內即期不可撤銷信用狀融資貸款共六百萬元，乃先基公司竟自
    九十二年一月十日起即未依約繳款，依約已喪失期限利益，全部債務視為到期，
    尚欠本金合計七十四萬四千九百七十元及如附表所示之利息、違約金，因依消費
    借貸法律關係，求為命被告給付如聲明所示金額之判決。被告則以先基公司確有
    向原告借用本件款項，惟先基公司已經法院裁定准予宣告破產等語，資為抗辯。
二、原告主張破產人先基公司向其借款未依約清償，迄尚欠本金合計七十四萬四千九
    百七十元及如附表所示利息、違約金之事實，業據其提出週轉金貸款契約、國內
    信用狀融資契約、借據、開發國內即期不可撤銷信用狀申請書及匯票付款申請書
    各一份為證，復為被告（即先基公司破產管理人）所是認，固堪信為真實。惟按
    破產債權，非依破產程序，不得行使，為破產法第九十九條所明定，是破產債權
    之申報及如何就破產財團之財產為分配，悉依破產法規定之程序為之，俾使各破
    產債權人可獲得平等之清償，以實現債務人之財產為全體債權人債權總擔保之原
    則。至對於破產債權之加入或其數額有爭議者，依同法第一百二十五條第二項規
    定，則由法院裁定之。準此而觀，破產債權人於債務人宣告破產後，應僅可依破
    產程序行使其債權以受清償，尚不得另對破產人提起訴訟求償其債權，其即使對
    破產管理人起訴行使其權利，亦屬欠缺權利保護要件，此觀諸民事訴訟法第一百
    七十四條以當事人受破產之宣告為訴訟當然停止之原因自明。經查，本件原告於
    九十二年五月八日提起本件訴訟，請求破產人先基公司清償上開借款，初固無不
    合，惟因其後先基公司已於同年月二十八日經本院以九十二年度破字第二○號裁
    定宣告其破產，有該裁定書附卷可參，而原告主張之本件借貸事實又係發生於破
    產宣告前，故本件借款債權顯為破產債權，則揆諸前揭說明，自非依破產程序不
    得行使，從而，原告提起本件借款給付之訴，自欠缺權利保護要件，應予駁回。
     原告之訴既經駁回，其假執行之聲請亦失所附麗，應併予駁回。
三、據上論結，本件原告之訴為無理由，依民事訴訟法第七十八條，判決如主文。
中      華      民      國    九十二    年      六      月     三十     日
                              臺灣臺中地方法院民事第一庭
~B法      官  吳美蒼
右為正本係照原本作成
如對本判決上訴，須於判決送達後二十日內，向本院提出上訴狀，同時表明上訴理由
；如已於本判決宣示後送達前提起上訴者，應於判決送達後十日內補具上訴理由，並
按他造當事人之人數附繕本）。
中      華      民      國    九十二    年      六      月     三十     日
~B法院書記官


司法院資訊處製作；財團法人民間司法改革基金會備份。
